臺灣高雄地方法院刑事判決　　　　　　　　　　　　九十二年度交簡上字第九八號
　　上　訴　人　甲○○
　　即　被　告
右列上訴人即被告因過失傷害案件，不服本院交通法庭中華民國九十二年七月十八日
日九十二年度交簡字第一四七九號刑事簡易判決（聲請簡易判決處刑案號：臺灣高雄
地方法院檢察署九十一年度偵字第二五九六五號），提起上訴，本院管轄之第二審合
議庭，判決如左：
    主  文
上訴駁回。
    事  實
一、甲○○考領有普通小型車駕駛執照，於民國九十一年十月五日十八時二十分許，
    駕駛車牌號碼ＹＨ—二二八五號自用小客車，沿高雄縣鳳山市○○路由北往南方
    向行駛，途經該路與高雄縣立鳳山醫院大門口（下稱鳳山醫院）之無號誌交岔路
    口，欲左轉進入鳳山醫院時，本應注意汽車行駛至交岔路口，轉彎車應讓直行車
    先行，及應注意汽車行駛時，應注意車前狀況，隨時採取必要之安全措施，以避
    免危險之發生，而依當時天候晴、暮光、柏油路面乾燥、無缺陷、亦障礙物、視
    距良好，且依其智識、能力復無不能注意之情事，竟疏未注意讓直行車輛先行，
    即貿然右轉，適有未考領適當駕駛執照之丙○○（有配戴安全帽）騎乘車牌號碼
    ＮＡ五－二０一號重型機車，沿經武路由南往北行駛而至，亦疏未注意駕駛人應
    注意車前狀況，隨時採取必要之安全措施，而貿然通過上開交岔路口，甲○○見
    狀閃煞不及，其所駕駛之自用小客車前方保險桿撞及丙○○所騎乘之機車車頭，
    丙○○因而人車倒地，受有頭部外傷腦震盪、前額一×一公分挫擦創傷、右頭枕
    三×二公分挫擦創傷、右前臂七×二公分挫擦傷、右手指○‧五×○‧五公分挫
    擦傷及左大腿內側挫創傷等傷害。甲○○於肇事後，即打電話通知救護車前來救
    助丙○○，並在未經有偵查權之機關或公務員發覺為犯嫌前，向到場處理車禍之
    警員廖進水坦承肇事，而接受裁判。
二、案經丙○○訴由高雄縣警察局鳳山分局報請臺灣高雄地方法院檢察署檢察官聲請
    簡易判決處刑。
    理  由
一、訊據上訴人即被告（下稱被告）甲○○固坦承於上述時、地，駕車與告訴人丙○
    ○所騎乘之機車發生車禍並致告訴人丙○○受傷之事實諱，惟矢口否認有何過失
    傷害之犯行，辯稱：當時伊已於交岔路口完成左轉彎動作，是告訴人騎車直行撞
    上云云。
二、惟查：
  (一)右揭事實，業據告訴人丙○○指訴綦詳，且細繹高雄縣警察局鳳山分局警員至事
    故現場處理時所測繪之道路交通事故調查報告表、現圖及車禍現場照片、車損照
    片所呈，事故路段為高雄縣鳳山市○○路與鳳山醫院大門口之交岔路口，事故後
    被告之自用小客車及告訴人之機車均無煞車痕，二車肇事後均移動現場，被告之
    自用小客車前方保險桿、前方引擎蓋損壞，告訴人之機車車頭損壞，再參以被告
    與告訴人雙方車輛行向、路線、路況及撞擊點為被告自用小客車前方保險桿與告
    訴人重型機車車頭等相關情狀，足認被告轉彎前告訴人已駛入交岔路口，被告轉
    彎車未讓告人之直行車先行，因而發生本件禍，堪以認定。
  (二)按駕駛人應注意車前狀況，並隨時採取必要之安全措施，且汽車行駛至交岔路口
    ，轉彎車應讓直行車先行，道路交通安全規則第九十四條第三項、第一百零二條
    第一項第六款分別定有明文。上開道路交通規定係一般駕駛人所應注意並確實遵
    守之事項，被告既考領有普通小型車駕駛執照，業據被告陳明在卷，並有上開道
    路交通事故調查報告表乙紙附卷可參，被告對於前揭規定自不得諉為不知。而依
    當時天候晴、暮光、柏油路面乾燥、無缺陷、亦無障礙物、視距良好，且依被告
    之智識能力亦無不能注意之情事，竟疏未注意轉彎車應讓直行車先行，未注意車
    前狀況，即貿然左轉，因而肇事致告訴人受傷，顯有應注意能注意而不注意之過
    失情形。又本件肇事責任經送臺灣省高屏澎區車輛行車事故鑑定委員會鑑定及臺
    灣省車輛行車事故覆議鑑定委員會覆議結果，均認被告駕駛小客車左轉彎未讓直
    行車先行為肇事主因，告訴人無照駕駛重型機車未減速注意車前狀況為肇事次因
    ，有臺灣省高屏澎區車輛行車事故鑑定委員會九十二年三月三日高屏澎鑑字第九
    二０三四０號函暨所附鑑定意見書、臺灣省車輛行車事故覆議鑑定委員會九十三
    年一月九日府覆議字第九二一一三三０號函各一份在卷可稽。而告訴人確因本件
    車禍致受有頭部外傷腦震盪、前額一×一公分挫擦創傷、右頭枕三×二公分挫擦
    創傷、右前臂七×二公分挫擦傷、右手指○‧五×○‧五公分挫擦傷及左大腿內
    側挫創傷等傷害，亦有診斷證明書乙紙存卷足憑，是被告之過失行為與告訴人之
    受傷顯有相當因果關係。
  (三)至告訴人未考領適當駕駛執照，即騎乘機車上路，於行經上述交岔路口時，疏未
    注意車前狀況，且未隨時採取必要之安全措施，違反道路交通管理處罰條例第二
    十一條第一款、道路交通安全規則第九十四條第三項之規定，對於本件車禍之發
    生雖亦有過失，惟被告過失責任，已據本院認定如前，則被告過失責任不能因此
    解免，附此說明。
  (四)綜上所述，被告所辯係卸責之詞，不足採信。本件事證明確，被告過失傷害之犯
    行洵堪認定，應依法論科。
三、本件被告駕車肇事，致告訴人受傷，核其所為，係犯刑法第二百八十四條第一項
    前段之普通過失傷害罪。被告於肇事後未被偵查機關發覺之前即向前來處理車禍
    事宜之警員承認犯罪及接受裁判，業據證人即現場處理警員廖進水於原審調查時
    到庭證述明確，為對未發覺之犯罪自首而接受裁判，應依法減輕其刑。
四、原判決認被告罪證明確，因而適用刑法第二百八十四條第一項段、第六十二條前
    段、第四十一條第一項前段，罰金罰鍰提高標準條例第一條前段、第二項規定，
    並審酌被告並無前科紀錄，素行良好，此有臺灣高等法院被告全國前案紀錄表在
    卷可稽，而本件駕車肇事固屬不當，然其責任尚難完全歸諸於被告，且肇事後亦
    無畏罪逃避刑責之行為，雖未與告訴人達成和解，然此係因雙方對於和解金額之
    數額無法達成共識所致，及告訴人之傷勢等一切情狀，量處拘役五十日，並諭知
    易科罰金之折算標準。經核其認事用法，尚無不合，量刑亦屬允當。被告上訴意
    旨認其並無過失，指摘原判決量刑不當，顯無理由，應予駁回。
據上論斷，依刑事訴訟法四百五十五條之一第一項、第三項、第三百六十八條，判決
如主文。
本案經檢察官乙○○到庭執行職務。
中      華      民      國    九十三    年      三      月     十一    日
                                  臺灣高雄地方法院交通法庭
                                      審判長法  官  李政庭
                                            法  官  蘇雅慧
                                            法  官  何秀燕
右正本證明與原本無異。
不得上訴。
                                            書記官  顏平國
中    華    民    國      九十三      年      三      月      十一      日
